【裁判字號】    98,破抗,14
【裁判日期】    980520
【裁判案由】    宣告破產
【裁判全文】
臺灣高等法院民事裁定                  98年度破抗字第14號
抗  告  人  甲○○
代  理  人  黃  忠律師
抗告人因破產宣告事件，對於中華民國98年4月22日臺灣板橋地
方法院98年度破字第13號所為裁定提起抗告，本院裁定如下：
    主  文
抗告駁回。
抗告費用由抗告人負擔。
    理  由
一、本件抗告人於原法院聲請意旨略以：抗告人目前積欠債權人
    林科諳之工資新臺幣（下同）8萬元、賴松煇工資3萬9千元
    、以及戴香蘭、林儒斌、鄭仕卿等三人之借款各60萬元、80
    萬元、90萬元，加上因不諳稅法，尚滯欠財政部台灣省北區
    國稅局台北縣分局綜所稅及營業稅本稅及罰鍰共計594萬
    9474元。抗告人僅餘現金85萬元，顯已不足清償其債務，恐
    負債愈陷愈深，大部分債權人將無法取得公平受償，為此提
    出財產狀況說明書、債權人清冊等件，依破產法第57條、第
    58條之規定聲請宣告破產。
二、原裁定以：破產之聲請，應以多數債權人之存在為前提，如
    債權人僅有一人，既與第三人無涉，自無聲請破產之必要。
    本件抗告人僅有現金資產85萬元，而其積欠林科諳、賴松煇
    共11萬9千元工資，此部分依勞動基準法第28條第1項規定，
    有最優先受清償之權。又其積欠所得稅及營業稅、營利事業
    所得稅款共計594萬9474元部分，依稅捐稽徵法第6條第1項
    規定亦得次優先受償。抗告人之剩餘資產，尚不足清償所欠
    應優先受償之稅款債權，戴香蘭、林儒斌及鄭仕卿等其他債
    權人更無受償之可能，倘予宣告破產，反而須優先支付破產
    財團之管理、分配所生之費用及破產管理人之報酬等財團費
    用，徒使優先債權人減少分配，而其他債權人亦無受分配之
    可能，顯與破產制度之本旨不合。又應受優先清償之債權人
    僅有財政部台灣省北區國稅局台北縣分局（以稱國稅局台北
    縣分局）一人而已，別無其他同一優先順位之債權人，實質
    上並無多數債權人存在，難謂有宣告破產之實益，而裁定駁
    回抗告人之聲請。
三、抗告意旨雖以：法無明文規定債務人剩餘財產不足清償欠稅
    時不得宣告破產，依司法院院字第1505號解釋，僅於債務人
    財產已不敷清償財團費用及財團債務時，始得以無宣告破產
    實益駁回。又依破產法第103條第4款規定，積欠國稅局之罰
    鍰不得列為破產債權，且本件優先債權既有林科諳、賴松煇
    之工資債權及國稅局之本稅債權，已可認有多數債權人存在
    ，原裁定駁回抗告人之聲請實為無理由等語，求為廢棄原裁
    定。
四、惟按破產之目的，係透過清理之程序，將可分配之破產財團
    之財產，平均分配於各債權人，使各債權人得以平均受償，
    而未受償部分之請求權則視為消滅，是以破產之聲請，應以
    多數債權人之存在為前提，如債權人僅有一人，既與第三人
    無涉，自無聲請破產之必要，最高法院65年台抗字第325號
    著有判例。參酌司法院25年院字第1505號解釋之意旨，此乃
    就破產程序所為目的性限縮解釋之當然結果。又雇主因歇業
    、清算或宣告破產，本於勞動契約所積欠之工資未滿6個月
    部分，有最優先受清償之權，勞動基準法第28條第1項著有
    明文。是在雇主歇業、清算或宣告破產前6個月所積欠之工
    資，有最優先受清償之權。次按稅捐之徵收，優先於普通債
    權，稅捐稽徵法第6條第1項亦定有明文。再者，對於破產財
    團之財產有優先權之債權，先於他債權而受清償，優先權之
    債權有同順位者，各按其債權額之比例而受清償，破產法第
    112條規定至明。是前揭工資債權既應優先於一般稅捐債權
    ，則債務人之資產如已不足清償所欠應優先清償之前揭工資
    債權、一般稅捐債權，而除該稅捐債權外，同一優先順位又
    別無他債權人，應認無多數債權人之存在，自無聲請破產之
    必要。否則，債務人之資產已不足清償前揭工資債權、一般
    稅捐債權，其他債權人更無受償之可能，倘予宣告破產，反
    而須優先支付破產財團之管理、分配所生之費用及破產管理
    人之報酬等財團費用，將使破產財團之財產更形減少，徒使
    優先債權人即稅捐機關之債權減少分配，而其他債權人亦無
    因此受分配之可能，顯與破產制度之本旨不合（最高法院97
    年台抗字第665號裁定參照）。
五、查抗告人僅有現金85萬元，依抗告人所提債權人清冊所載，
    抗告人積欠林科諳、賴松煇工資共11萬9千元，此部分依勞
    動基準法第28條第1項規定，有最優先受清償之權，而得足
    額優先受償。又其積欠應次優先受償之所得稅及營業稅共
    594萬9474元，然抗告人剩餘資產並不足以清償此部分應次
    優先受償之稅款債權，則其餘無優先權之借款債權人顯均無
    受償之可能。而抗告人應次優先受償之稅款債權人，僅國稅
    局台北縣分局一人，別無其他同一優先順位之債權人，實質
    上並無多數債權人存在。抗告人雖主張此部分稅款債權包括
    有依破產法第103條規定不得列為破產債權之營業稅罰鍰，
    且優先債權人除國稅局台北縣分局外，尚有工資債權人林科
    諳、賴松煇，非得認無多數債權人存在云云，惟工資債權為
    最優先之債權，先於稅捐債權受償，已如前述，而次優先債
    權人僅國稅局台北縣分局一人，且抗告人並未舉證上開稅款
    債權於扣除罰鍰後，所餘數額未逾抗告人之資產清償最優先
    之工資債權後之餘額731,000元（850,000-119,000=731,000
    ），且衡情594萬9474元稅款債權中其罰鍰債權亦應不致高
    達500多萬元，足認抗告人剩餘資產並不足以清償此部分應
    次優先受償之稅款債權，則其餘無優先權之借款債權人顯無
    受償之可能。而次優先之稅款債權人既僅國稅局台北縣分局
    一人，而無同一優先順位之他債權人存在，核諸前揭說明，
    其破產宣告即不應准許。原法院因而駁回其聲請，並無違誤
    ，抗告人執前詞指摘原裁定不當，求予廢棄，為無理由，應
    予駁回。
六、據上論結，本件抗告為無理由，爰裁定如主文。
中    華    民    國    98    年    5     月    20    日
                    民事第三庭
                        審判長法  官  林敬修
                              法  官  吳青蓉
                              法  官  張靜女
正本係照原本作成。
本裁定除以適用法規顯有錯誤為理由，不得再抗告。如提起再抗
告，應於收受後10日內委任律師為訴訟代理人向本院提出再抗告
狀。並繳納再抗告費新台幣１千元。
中    華    民    國    98    年    5     月    20    日
                              書記官  蕭麗珍


司法院資訊處製作；財團法人民間司法改革基金會備份。
